臺灣屏東地方法院民事判決
111年度潮簡字第483號
原      告  黃同輝  
被      告  吳維倫  
上列當事人間因過失傷害案件，原告提起侵權行為損害賠償之刑
事附帶民事訴訟，經本院刑事庭以110年度交簡附民字第34號刑
事附帶民事訴訟裁定移送前來，本院於111年10月3日言詞辯論終
結，判決如下
    主  文
被告應給付原告新臺幣（下同）178,030元，及自110年9月30日
起至清償日止，按週年利率5%計算之利息。
原告其餘之訴駁回。
訴訟費用4,080元，由被告負擔2,000元，餘由原告負擔。
本判決原告勝訴部分得假執行。但被告以178,030元為原告預供
擔保得免為假執行。
    事實及理由
一、原告主張：
㈠、被告未領有小型車駕駛執照，於109年9月23日16時4分許，駕
    駛車牌號碼000-0000號自小客車，沿屏東縣新埤鄉屏185縣
    道沿山公路由南往北方向行駛，左轉萬隆村外環道路時，本
    應注意車前狀況，並隨時採取必要之安全措施，而依當時情
    況並無不能注意之情事，竟疏未注意及此，適原告騎乘車牌
    號碼00-00號大型重型機車（下稱系爭重機），沿萬隆村外
    環道路由西向東直行，右轉屏185線沿山公路，見狀閃不及
    ，而發生碰撞，原告因而人車倒地，受有左手挫傷合併韌帶
    拉傷等傷害，原告因此支出醫療費用4,808元、系爭重機修
    復費用376,845元，復因此次事故，被告不思賠償，甚而於
    調解時大聲咆哮，致原告精神上受有極大之損害，請求精神
    慰撫金50,000元，合計請求431,653元等語，並聲明：被告
    應給付原告431,653元，及自附民書狀繕本送達被告之翌日
    起至清償日止，按週年利率5%計算之利息。
㈡、對被告抗辯之陳述：
　　依系爭事故後所拍攝之照片，可見系爭重機不僅車頭遭被告
    駕駛之前開自小客車撞擊，且整台車亦因此傾倒在地，足見
    系爭重機確實受損嚴重，則系爭重機因本件事故而受有損害
    ，被告自應負侵權行為損害賠償責任。又觀諸系爭重機因系
    爭事故受損而需修復之費用為376,845元，因回復原狀需費
    過鉅之情，並逾原告所能負擔，而系爭重機現已非原告所占
    有，則如令原告證明系爭重機之損害賠償數額顯有重大困難
    之情，懇請法院審酌原告業已提出估價單為證，且系爭重機
    乃進口品牌哈雷機車，其修復所需零件取得不易，則難以要
    求原告須以舊品進行修繕，是應認其尚無折舊之必要。若法
    院仍認為應予折舊，按大型重型機器腳踏車，實際上除市場
    價格以外，其依據道路交通安全規則所應遵循之規範皆與一
    般機車迥異，甚至係比照小型汽車之規定，故於計算系爭重
    機之零件折舊時，自應以自用小客車之計算方式為依據等語
    。
二、被告則以：
　　不否認有與原告發生交通事故，惟認為原告應負擔百分之30
    的過失責任。再者就原告請求之醫療費用，若為合格醫療院
    所開立之必要醫療費用，被告不爭執，惟若可受領強制汽車
    責任保險保險金部分，自應抵充被告應負賠償之金額。另就
    原告所提出之估價單，認為該估價單與市場售價頗有差異，
    與網路上之拍賣價格高出許多，且系爭重機，已出廠逾10年
    以上，自應依行政院所頒「固定資產耐用年數表」及「固定
    資產折舊表」之規定，機器腳踏車耐用年數為3年，依定率
    遞減法每年折舊千分之536，扣除折舊計算其損害金額方為
    妥適。末按，原告傷勢非重，且被告學歷、社經地位低落，
    原告請求精神慰撫金之金額過高等語。並聲明：原告之訴駁
    回。訴訟費用由原告負擔。
三、本院之判斷：
㈠、按因故意或過失，不法侵害他人之權利者，負損害賠償責任
    ；汽車、機車或其他非依軌道行駛之動力車輛，在使用中加
    損害於他人者，駕駛人應賠償因此所生之損害，民法第184
    條第1項前段、第191條之2前段定有明文。原告主張其駕駛
    系爭重機與被告所駕駛上開自小客車於前揭時地發生車禍事
    故，原告受有上開傷害，其系爭重機受損，被告具有左轉彎
    未達中心路口中心處即行左轉，並因上開過失傷害犯行，經
    本院110年度交簡字第1030號刑事簡易判決處拘役40日等情
    ，有系爭刑事判決、診斷證明書、醫療收據附卷可參【見本
    院110年度交簡附民字第34號卷（下稱附民卷）第9至39頁、
    本院卷第6、7頁】，復經本院調閱上開刑事判決卷宗核閱無
    訛，且為被告所不爭執，堪信原告此部分主張之事實為真，
    準此，被告就系爭車禍事故具有未注意車前狀況之過失，原
    告請求被告負損害賠償責任，自屬有據。另被告雖抗辯原告
    就本件事故之發生，與有過失，應負擔30%之肇事責任云云
    ，固據其提出道路交通事故初步分析研判表為證，然依道路
    交通事故現場圖及照片所示，二造車輛撞擊處，係位於被告
    的路權處，且碰撞的位置距離道路的邊線相距甚近，（見潮
    警偵字第10932329100號卷）顯認應是被告未行駛至路中央
    即予以轉彎，再者，原告當時的車速即有約5公里，此有調
    查紀錄表在卷可稽，原告已盡到於路口時應予減速的義務，
    是以本院認本件事故應由被告負完全的肇事責任，上開初步
    分研表，容有違誤，被告上開辯詞不可採。
㈡、原告得請求之金額為何：　　
  1.醫療費用：
　　原告因系爭車禍事故受有前揭傷害，業如前述，是原告向被
    告請求因本件事故所生之相關醫療費用，可以准許。復經本
    院核算原告提出之醫療費用收據及購置醫療物品發票、收據
    （見附民卷第9至38頁），原告支出之醫療費用共計為4,808
    元，被告對上開金額亦表示沒有意見，有本院言詞辯論筆錄
    在卷可稽（見本院卷第42頁背面），足信此部分之請求，為
    有理由，應予准許。
　2.系爭重機維修費用：
　　本件原告主張系爭重機於事故發生時為其所有，維修費用為
    376,845元（含零件費用317,200元、其他費用16,500元、工
    資25,200元、稅金17,945元），因維修費用過鉅，業已轉手
    等語，並提出估價單（見附民卷第41至43頁），復有交通部
    公路總局高雄區監理由屏東監理站111年8月4日高監屏站字
    第1110179962號函復之車籍異動資料在卷可稽（見本院卷第
    22至28頁）。被告雖抗辯原告所提出之估價單，金額較市場
    行情為高，不足採信云云，然被告所提出之所謂市場行情為
    網路上所查得的資料，而該查得的資料，無從得知是否為原
    廠所制造，且其品質為何亦無從得知，實難以網路上有查得
    相類似零件的價格，即謂原告所提出之估價單有誤。被告未
    能提出其他證據證明，原告的估價單有不實之情形，是以堪
    信原告所述為真正。按不法毀損他人之物者，被害人得請求
    賠償其物因毀損所減少之價額；負損害賠償責任者，除法律
    另有規定或契約另有訂定外，應回復他方損害發生前之原狀
    ；損害賠償，除法律另有規定或契約另有訂定外，應以填補
    債權人所受損害及所失利益為限，民法第196 條、第213 條
    第1 項、第216 條第1 項分別定有明文。又依民法第196 條
    請求賠償物被毀損所減少之價額，得以修復費用為估定之標
    準，但以必要者為限（例如︰修理材料以新品換舊品，應予
    折舊）。再原告係以新零件替代舊零件，自應就零件費用計
    算並扣除折舊，始屬公平。按系爭重機為大型重機，其排氣
    量為1584cc，此有車籍資料在卷可稽（見本院卷第23頁），
    其排氣量與一般小型車量相當，是於認定其耐用年數時，應
    與一般小客車相同，方屬妥適。依行政院所頒固定資產耐用
    年數表及固定資產折舊率之規定，【非運輸業用客車、貨車
    】之耐用年數為5年，依定率遞減法每年折舊1000分之369，
    另依營利事業所得稅查核準則第95條第6項規定「 固定資產
    提列折舊採用定率遞減法者，以1 年為計算單位，其使用期
    間未滿1 年者，按實際使用之月數相當於全年之比例計算之
    ，不滿1月者，以1月計」，上開【非運輸業用客車、貨車】
    自出廠日106年11月，迄本件車禍發生時即109年9月23日，
    已使用2年11月，則零件扣除折舊後之修復費用估定為83,57
    7元（詳如附表之計算式），加計其他費用16,500元、工資2
    5,200元、稅金17,945元後，被告應賠償原告之維修費用以1
    43,222元為必要。
　⒊精神慰撫金50,000元部分：
　　按非財產上之損害賠償須以人格權遭遇侵害，使精神上受有
    痛苦為必要，其核給之標準固與財產上損害之計算不同，然
    非不可斟酌雙方身分資力與加害程度，及其他各種情形核定
    相當之數額（最高法院51年台上字第223號判例意旨參照）
    。準此，非財產上之損害賠償，應以實際加害之情形、被害
    人所受精神上痛苦之程度、兩造之身分地位、經濟能力，並
    斟酌賠償義務人之可歸責程度等定之。查，原告因被告上開
    過失行為，受有前揭傷害，堪認原告因此受有精神上一定之
    痛苦，故原告請求被告給付精神慰撫金，咸為有據。爰審酌
    原告於審理時現為監所管理員，月收入約60,000元等語，被
    告則稱其務農，季收入約40,000元多元等語，是兼衡兩造經
    濟狀況，原告所受傷勢部位及其範圍、程度，及被告過失傷
    害行為等情，認原告請求50,000元之精神慰撫金，尚屬過高
    ，應以30,000元為妥適。　
　⒋總計，原告得請求之金額為178,030元（計算式：4808+14322
    2+30000）。　　
四、末按給付無確定期限者，債務人於債權人得請求給付時，經
    其催告而未為給付，自受催告時起，負遲延責任。其經債權
    人起訴而送達訴狀者，與催告有同一之效力；遲延之債務，
    以支付金錢為標的者，債權人得請求依法定利率計算之遲延
    利息；應付利息之債務，其利率未經約定，亦無法律可據者
    ，週年利率為百分之5，民法第229條第2項、第233條第1項
    、第203條分別定有明文。侵權行為損害賠償之債，性質上
    給付無確定期限，且原告並未提出已為催告之證明，揆諸上
    開規定，原告所得請求之遲延利息，為自刑事附帶民事起訴
    狀繕本送達被告之翌日即110年9月30日起，按週年利率5%為
    有理由，應予准許。
五、綜上所述，原告依據侵權行為之法律關係，請求被告給付原
    告178,030元，及自110年9月30日起至清償日止，按週年利
    率5%計算之利息，為有理由，逾此範圍之請求，為無理由，
    應予駁回。
六、本件係依民事訴訟法第427條第2項第11款規定適用簡易訴訟
    程序，而為被告部分敗訴之判決，就原告勝訴部分依同法第
    389條第1項第3款規定，應依職權宣告假執行，原告雖聲明
    此部分願供擔保聲請假執行，惟此僅促使法院職權發動，不
    另為假執行准駁之諭知。另依職權宣告被告得供擔保，免為
    假執行。至原告敗訴之部分，其假執行之聲請即失所附麗，
    應併予駁回。
七、本件事證已臻明確，兩造其餘之攻擊防禦方法及所提證據，
    於判決結果不生影響，爰不一一論列，附此敘明。
八、本件係由本院刑事庭移送之附帶民事訴訟事件，依刑事訴訟
    法第504 條第2 項之規定，免納裁判費。惟免納裁判費部分
    限定移送前在刑事判決認定之事實內，應負損害賠償責任部
    分，系爭重機維修費用部分仍應支付裁判費用支出，被告就
    系爭重機車維修費有部分敗訴，諭知兩造訴訟費用負擔如主
    文第3 項所示。
中　　華　　民　　國　　111 　年　　10　　月　　17　　日
                  潮州簡易庭  法　官　吳思怡
以上正本係照原本作成。
如不服本判決，應於判決送達後20日內，以判決違背法令為理由
，向本院提出上訴狀並表明上訴理由（上訴理由應表明：一、原
判決所違背之法令及其具體內容；二、依訴訟資料可認為原判決
有違背法令之具體事實），如未表明上訴理由者，應於上訴後20
日內向本院提出上訴理由書。如委任律師提起上訴者，應一併繳
納上訴審裁判費。
中　　華　　民　　國　　111 　年　　10　　月　　17　　日

                                書記官  蔡進吉
附表
計算式：（小數點以下四捨五入，不滿1月者，以月計）
折舊時間           金額
第1年折舊值        317,200×0.369=117,047
第1年折舊後價值    317,200-117,047=200,153
第2年折舊值        200,153×0.369=73,856
第2年折舊後價值    200,153-73,856=126,297
第3年折舊值        126,297×0.369×(11/12)=42,720